【裁判字號】    98,裁,1776
【裁判日期】    980716
【裁判案由】    營業稅
【裁判全文】
最  高  行  政  法  院  裁  定
                                      98年度裁字第1776號
抗  告  人  甲○○○○
代  表  人  乙○○
相  對  人  財政部臺灣省北區國稅局
代  表  人  陳文宗
上列抗告人因與相對人間營業稅事件，對於中華民國98年2月26
日臺北高等行政法院97年度再字第143號裁定，提起抗告，本院
裁定如下︰
    主  文
抗告駁回。
抗告訴訟費用由抗告人負擔。
    理  由
一、緣抗告人因營業稅事件，經臺北高等行政法院民國（下同）
    94年8月11日93年度訴字第1965號判決駁回；抗告人不服，
    提起上訴，經本院於96年3月29日以96年度判字第509號判決
    駁回上訴確定。抗告人主張上開確定判決有行政訴訟法第27
    3條第1項第13款、第14款之再審事由，提起再審之訴，經原
    審裁定駁回（抗告人另主張本件有行政訴訟法第273條第1項
    第1款之再審事由部份，由原審另以裁定移送本院）。抗告
    人不服，乃向本院提起抗告。
二、抗告意旨略謂：(一)抗告人發現未經斟酌之證據為財政部編印
    歷年訴願書範例，亦即94年度訴願決定書彙編選輯第516頁
    、第543頁及95年度訴願書彙編選輯第174頁至第175頁所示
    之原則，與本件原確定判決所涉及之案情與事證有類似或相
    關之處，如原確定判決能斟酌，抗告人應可受較有利之裁判
    。(二)原確定判決就足以影響於判決之重要證據漏未斟酌部分
    ：為財政部訴願決定所揭示之具有指標性與原則性之辦案原
    則。抗告人所提出之民眾捐獻證明書、貧民免費之證明書及
    隨喜佈施證明書，均以臨訟製作為由，不予斟酌，顯然違背
    行政訴訟法第133條應依職權調查證據之規定。(三)原確定判
    決適用法規顯有錯誤部分：1.本院96年度判字第509號判決
    ，係於96年3月29日為判決，其判決之內容仍維持先前原處
    分機關之按漏稅額處3倍罰鍰新臺幣（下同）5,063萬元之處
    分。惟依財政部96年3月28日以台財稅字第09604513740號令
    公布之稅務違章案件裁罰倍數及金額之標準。對於「未依規
    定申請營業登記而營業者」「經第1次查獲者」之裁罰金額
    或倍數已改為「按所漏稅額處2倍之罰鍰」，故原審竟未適
    用新公布之罰鍰2倍之標準而仍按3倍處罰，顯有適用法規錯
    誤之判決違背法令。2.原確定判決認定信徒對抗告人之捐助
    為抗告人販賣靈骨塔、金斗、骨灰罈之營業所得，因而適用
    營業稅法第28條及稅捐稽徵機關管理營利事業會計帳簿憑證
    辦法第1條規定之規定，應屬錯誤：(1)抗告人係於82年12月2
    7日依法申請經核准登記之合法寺廟，依抗告人組織章程第2
    9條可知，抗告人為慈善公益團體，非屬營利事業單位。(2)
    抗告人收入來源，全係由信徒或善心人士捐款所得，捐款用
    途均係用於甲○○○○之定期護法或修繕基金，而非用以購
    買塔位，抗告人並無販賣靈骨塔位之情事。(3)相對人認定抗
    告人靈骨塔部分有定價出售營業行為，僅按所搜查之電腦名
    單及感謝狀資料，推算買賣價格。惟抗告人所建祿位塔（靈
    骨塔），係為響應內政部鼓勵佛寺設造祿位塔收容骨灰及供
    奉靈位，減少濫葬，美化景觀之政策，有關該祿位塔使用管
    理服務，抗告人訂有紀念供獻於本寺之信徒所設之祿位堂申
    請資格及甲○○○○管理規則，可知抗告人各項收入，均以
    信徒自由隨喜佈施，並無訂定標準價格交易買賣，惟一般信
    眾不知寺廟之規定，誤以供奉捐款之金額為交易價格，相對
    人之認定亦有誤解。(4)抗告人電腦名單，捐款數額不一，均
    以自由佈施方式收取捐款，有捐款當事人之證明書為證。該
    各項捐款（含靈骨塔）由帳載內容，及所開立答謝狀、感恩
    收據等，均足證原核所認定之事實顯有誤解，且其收入用途
    均供作寺廟事業本身之用，符合營業稅法第1條第1項第12款
    之規定免徵營業稅，及適用財政部78年5月8日台財稅第7806
    30493號函釋得免申辦營業登記並免課徵營業稅。(5)相對人
    認抗告人金斗甕為每位6萬元，牌位為每位4萬元，骨灰為每
    位5萬元，而認為開立予捐款人之感謝狀內容認定應不足採
    信云云，惟按依卷內資料甲○○○○開立予信徒捐款金額有
    6,000元至萬餘元，金額不一，原核所認定之金額確屬過高
    。(6)系爭定單為先填單保留位置，俟信徒等將往生者靈位、
    骨灰、金斗或牌位送至該寺放置時即將原定單收回銷毀，並
    併入信徒隨喜佈施之款項，開立捐款感謝狀給當事人。所保
    留之定單皆係尚未存入抗告人處者，因此該部分並未收到款
    項，相對人將之列計收入，顯不符實情。(7)海調處持有抗告
    人之管理人乙○○名片乙張，反面雖書有塔位價目表，惟該
    名片為75年印刷，當時乙○○係從事墓園設計承造，並介紹
    塔位買賣。該名片實為82年以前使用，名片註記為林口墓園
    等字樣，正面之地址亦非抗告人地址，名片之聯絡電話係乙
    ○○家中電話，且（02）0000000之電話為78年以前所使用
    ，因78年11月電信局已將該地區前三碼610改為618即今之（
    02）00000000，可證該名片係82年以前所使用，與本案實不
    相關。(8)抗告人既未為營業登記，亦非經營販賣靈骨塔、金
    斗、骨灰罈等業務，相對人按所漏稅額課處抗告人3倍之罰
    鍰，即有未合。又抗告人為公益團體，所收之捐款均係用於
    寺廟之擴建及宣教，相對人處以3倍之罰鍰，顯不符比例原
    則。3.依行政程序法第6條、第8條及第9條規定，原確定判
    決對於抗告人之主張未予斟酌注意，適用法規顯有錯誤，違
    背平等原則等語，請求判決撤銷原裁定，發回更審，或改判
    臺北高等行政法院93年度訴字第1965號判決、本院96年度判
    字第509號確定判決、財政部第00000000號訴願決定及原處
    分均撤銷。
三、本院查：
  (一)「再審之訴應於30日之不變期間內提起。」、「前項期間自
    判決確定時起算，判決於送達前確定者，自送達時起算；其
    再審之理由發生或知悉在後者，均自知悉時起算。」、「再
    審之訴，應以訴狀表明左列各款事項，並添具確定終局判決
    繕本，提出於管轄行政法院為之：……四、再審理由及關於
    再審理由並遵守不變期間之證據。」、「再審之訴不合法者
    ，行政法院應以裁定駁回之。」分別為行政訴訟法第276條
    第1項、第2項、第277條第1項第4款、第278條第1項所明定
    。次按「有左列各款情形之一者，得以再審之訴對於確定終
    局判決聲明不服。但當事人已依上訴主張其事由或知其事由
    而不為主張者，不在此限：……13、當事人發現未經斟酌之
    證物或得使用該證物者。但以如經斟酌可受較有利益之裁判
    者為限。14、原判決就足以影響於判決之重要證物漏未斟酌
    者。」行政訴訟法第273條第1項第13款、第14款定有明文。
    所謂「當事人發見未經斟酌之證物或得使用該證物者」，係
    指前訴訟程序事實審之言詞辯論終結前已存在之證物，而為
    當事人所不知或不能使用，今始知悉或得予利用者而言，並
    以如經斟酌可受較有利益之裁判者為限。又所謂「證物」，
    係指證書及與證書有相同效力之物件或勘驗物，並不包括未
    具證物屬性之人證、法律見解及有關法令之適用在內。
  (二)原裁定駁回抗告人所提再審之訴，其理由略謂：抗告人以其
    於97年7月3日發現財政部編印之歷年訴願決定範例之3個案
    例資料所提示之原則，主張係發現未經斟酌之證據，提起本
    件再審之訴，惟行政訴訟法第273條第1項第13款所謂「當事
    人發見未經斟酌之證物」者，並不包括他案所表示之法律見
    解及有關法令之適用在內，自難謂係於97年7月3日始發生或
    知悉再審之理由。至行政訴訟法第273條第1項第14款部分，
    抗告人並未表明其遵守不變期間之證據。則本件抗告人提起
    再審之不變期間應自判決確定時起算。抗告人係於96年4月
    12日收受本院96年度判字第509號判決，有送達證書附本院
    卷可稽。是本件抗告人對原確定判決提起再審之訴之期間，
    應自96年4月13日起算，又本件抗告人之地址在臺北縣，扣
    除在途期間2日，迄至96年5月14日（星期一）即已屆滿。抗
    告人遲至97年7月11日始提起再審之訴，亦有原審法院加蓋
    於訴狀上收文戳記所載日期可據，顯已逾越法定不變期間，
    其再審之訴自非合法，應予駁回等語。
  (三)經核本院96年度判字第509號判決係於送達前，即因公告主
    文而確定，且原審93年度訴字第1965號判決是否有就足以影
    響於判決之重要證物漏未斟酌情事，抗告人於收受該判決時
    理當知悉，故本件再審期間應自本院96年度判字第509號判
    決送達時起算再審期間。原裁定以所謂「證物」不包括他案
    所表示之法律見解及有關法令之適用在內，及提起再審之訴
    逾期為由，駁回本件再審之訴，於法並無不合，抗告論旨，
    仍執前詞，指摘原裁定違誤，求予廢棄，難認有理，應予駁
    回。至於抗告意旨指摘原確定判決適用法規顯有錯誤部分，
    係屬行政訴訟法第273條第1項第1款之再審事由，此部分既
    經原審另以裁定移送本院審理，即非本件所應審酌，併此
    明。
四、依行政訴訟法第104條、民事訴訟法第95條、第78條，裁定
    如主文。
中    華    民    國    98    年    7     月    16    日
                    最高行政法院第七庭
                        審判長法官  藍  獻  林
                              法官  曹  瑞  卿
                              法官  張  瓊  文
                              法官  姜  素  娥
                              法官  林  文  舟
以  上  正  本  證  明  與  原  本  無  異
中    華    民    國    98    年    7     月    17    日
                              書記官  邱  彰  德


司法院資訊處製作；財團法人民間司法改革基金會備份。
